【裁判字號】    98,上更(一),416
【裁判日期】    981015
【裁判案由】    毒品危害防制條例
【裁判全文】
臺灣高等法院刑事判決             98年度上更(一)字第416號
  上  訴  人  臺灣板橋地方法院檢察署檢察官
  被      告  甲○○
                      （現另案於臺灣臺北監獄執行中）
  選任辯護人  陳學驊律師
上列上訴人因被告違反毒品危害防制條例案件，不服臺灣板橋地
方法院97年度訴字第4649號，中華民國98年3月20日第一審判決
（起訴案號：臺灣板橋地方法院檢察署97年度偵字第21500號）
，提起上訴，經判決後，由最高法院發回更審，本院判決如下：
    主  文
原判決關於甲○○於民國97年7月21日轉讓第一級毒品、於民國
97年7月26日轉讓第一級毒品罪刑及執行刑部分，均撤銷。
甲○○販賣第一級毒品，處有期徒刑捌年。扣案之帳冊第二頁、
電子秤壹台及分裝袋包（共壹佰玖拾個），均沒收；未扣案之
販賣第一級毒品所得財物新臺幣伍佰元沒收，如全部或一部不能
沒收時，以其財產抵償之。又販賣第一級毒品，處有期徒刑捌年
，扣案之帳冊第二頁、電子秤壹台及分裝袋包（共壹佰玖拾個
），均沒收；未扣案之販賣第一級毒品所得財物新臺幣捌佰元沒
收，如全部或一部不能沒收時，以其財產抵償之。應執行有期徒
刑拾貳年，扣案之帳冊第二頁、電子秤壹台及分裝袋包（共壹
佰玖拾個），均沒收；未扣案之販賣第一級毒品所得財物新臺幣
壹仟佰元沒收，如全部或一部不能沒收時，以其財產抵償之。
    事  實
一、甲○○明知海洛因係毒品危害防制條例所列管之第一級毒品
    ，不得非法持有、販賣，竟仍基於營利之意圖，先向綽號「
    阿中」之男子購入海洛因，除部分供己施用外，另伺機出售
    ，而先後為下列販賣第一級毒品海洛因之犯行：
(一)於民國（下同） 97年7月21日中午某時，在其位於臺北縣板
    橋市○○路○段47巷2弄7號1樓之租屋套房內，以新臺幣（下
    同） 500元之價格，販賣第一級毒品海洛因0.08公克予周東
    坤施用。
(二)於97年7月26日下午某時，在上開租屋處，以800元之價格販
    賣第一級毒品海洛因1包（重約0.16公克）予周東坤施用。
(三)嗣於97年7月26日晚間8時20分許，經警持搜索票前往上址搜
    索，並扣得甲○○所有供上開販賣毒品所用之電子秤乙台、
    帳冊乙頁及預備供販賣毒品海洛因所用之空分裝袋3包(共19
    0個)。
二、案經臺北縣政府警察局海山分局報請臺灣板橋地方法院檢察
    署檢察官偵查起訴。
    理  由
壹、證據能力部分：
一、被告甲○○在97年7月27日警詢、偵查中自白之證據能力：
    按被告之自白，非出於強暴、脅迫、利誘、詐欺、疲勞訊問
    、違法羈押或其他不正之方法，且與事實相符者，得為證據
    ，刑事訴訟法第156條第1項定有明文。查被告之辯護人為被
    告辯稱：被告甲○○於 97年7月27日警詢及檢察官偵查時，
    因處於藥癮發作之提藥狀態，神智不清，各該警、偵訊筆錄
    之自白不具任意性云云，惟查被告甲○○於 97年7月27日在
    警詢及內勤檢察官訊問時，對於發問者之問題內容均能理解
    ，且回答切題，並無所稱神智不清之狀況，此觀諸97年7 月
    27日警詢及偵查筆錄內容自明（見 97年度偵字第21500號卷
    第 9至19、86、87頁），且被告於同日原審法院羈押訊問時
    亦供稱：伊在警局及偵查中所言都實在，警局製作筆錄時，
    伊並沒有遭受刑求、或其他不正之方法取供，伊坦承檢察官
    聲請羈押的犯罪事實云云（見原審聲羈卷第7至9頁），足見
    辯護人所稱被告甲○○於警詢、偵查中係因藥癮發作身體不
    適，在意識不清之狀況下而為陳述云云，顯非事實。再者，
    卷內亦無其他證據證明被告當時於警詢、偵查中所言之內容
    ，係經偵查機關以不法方式取供之情，是以被告甲○○於97
    年7月27日之警詢、偵訊筆錄應有證據能力。
二、證人周東坤於警詢、偵查時之指、證述：
    按被告以外之人於審判外之言詞或書面陳述，除法律有規定
    外，不得作為證據，刑事訴訟法第159條第1項固定有明文，
    惟按被告以外之人於審判中死亡者，其於司法警察官或司法
    警察調查中所為之陳述，經證明具有可信之特別情況，且為
    證明犯罪事實之存否所必要者，得為證據，又被告以外之人
    於偵查中向檢察官所為之陳述，除顯有不可信之情況者外，
    亦得為證據，刑事訴訟法第159條之3第1款及第159條之1第2
    項分別定有明文。查證人周東坤係被告以外之人，其於警詢
    及偵查時之陳述，固屬被告以外之人於審判外之言詞陳述，
    為傳聞證據，惟查證人周東坤於97年9月23日死亡，此有證
    人周東坤之個人基本資料附卷可案（見原審卷第80頁），自
    無從於法院審理時到庭為證，惟證人周東坤於警詢時，係以
    被告身分應訊，承辦員警並告知其法定應告知事項，並依一
    問一答之方式所製作，證人周東坤均供述其於警詢時所言屬
    實，訊畢亦經其過目確認後親自簽名無訛，有警詢筆錄可佐
    （見97年度偵字第21500號卷第26至29頁），嗣證人周東坤
    於同日原審羈押訊問時亦陳稱：伊於警詢作筆錄時並未遭受
    刑求，都是伊自己說的云云（見原審聲羈卷第3、4頁），足
    認證人周東坤於警詢時之陳述，係出於任意性，而以訊問當
    日距案發日較近，記憶自較深刻，可立即陳述所知，亦較無
    來自被告等之壓力而為虛偽不實指證，或事後串謀而故為迴
    護或栽贓被告之虞，且證人周東坤當日警詢時，就其本人所
    涉罪嫌均供陳甚明，所述其以如何之代價先後向被告購入毒
    品海洛因施用之事實經過，核與被告於警詢時之供述大致相
    符，堪信其於警詢所為之陳述，客觀上具有較可信之特別情
    況，亦查無違法取證之瑕疵存在，且為證明被告犯罪事實之
    存否所必要，依上開規定，具有證據能力。證人周東坤於檢
    察官偵查時，係以證人之身份，經檢察官告以具結之義務及
    偽證之處罰，經其具結，而於負擔偽證罪之處罰心理下所為
    ，係經以具結擔保其證述之真實性。又司法實務運作上，咸
    認偵查中檢察官向被告以外之人所取得之陳述，原則上均能
    遵守法律規定，不致違法取供，可信性極高，因而明定除顯
    有不可信之情況者外，得為證據。亦即，被告以外之人於偵
    查中依法應具結而已具結，其向檢察官所為之陳述，原則上
    具有證據能力，於例外「顯有不可信之情況」，始不具證據
    能力。茲證人周東坤於檢察官訊問時之證述，並無證據顯示
    係遭受強暴、脅迫、詐欺、利誘等外力干擾情形，或在影響
    其心理狀況致妨礙其自由陳述等顯不可信之情況下所為。被
    告等復未釋明證人周東坤於偵訊時之陳述有何顯有不可信之
    情況，揆諸前開說明，證人周東坤於偵訊時之陳述，自亦有
    證據能力。
三、證人丙○○於偵查中之證述：
    按被告以外之人於審判外之言詞或書面陳述，除法律有規定
    者外，不得作為證據，刑事訴訟法第159條第1項固定有明文
    ；惟按被告以外之人於偵查中向檢察官所為之陳述，除顯有
    不可信之情況者外，得為證據，刑事訴訟法第159條之1第2
    項著有規定，此係因上開偵查中向檢察官所為之陳述雖仍為
    審判外之陳述，但立法者衡量刑事訴訟法規定檢察官代表國
    家偵查犯罪、實施公訴，依法有訊問被告、證人、鑑定人之
    權，且實務運作時，偵查中檢察官向被告以外之人所取得之
    陳述，原則上均能遵守法律規定，不致違法取供，其可信性
    極高，為兼顧理論與實務為由，而對「被告以外之人於偵查
    中向檢察官所為之陳述」，例外規定除有顯不可信之情況者
    外，得為證據。查證人丙○○於偵查中經代表國家偵查犯罪
    、實施公訴之檢察官命具結後而為證述，嗣並已於原審法院
    審判期日傳喚到庭，行交互詰問程式，直接言詞審理檢視其
    證詞，雖證人丙○○嗣翻異前詞，否認於偵查中所述，惟本
    院審酌證人丙○○上揭於偵查中之供述並無來自被告同庭在
    場之壓力而出於虛偽不實指證，或事後串謀而故為迴護被告
    之機會（詳後述），揆諸上開說明，證人丙○○上揭於偵查
    中之供述，難認有「顯不可信」之情況，亦有證據能力。
四、又被告以外之人於審判外之陳述，雖不符同法第159條之1至
    第159條之4之規定，而經當事人於審判程式同意作為證據，
    法院審酌該言詞陳述或書面陳述作成時之情況，認為適當者
    ，亦得為證據。當事人、代理人或辯護人於法院調查證據時
    ，知有第159條第1項不得為證據之情形，而未於言詞辯論終
    結前聲明異議者，視為有前項之同意，此據同法第159條之5
    規定甚明。本件以下實體所認定之證據，如屬傳聞證據，因
    公訴人、被告及其選任辯護人均先後於本院準備程序中及審
    判期日表示無意見，且迄至言詞辯論終結前亦未再聲明異議
    ，而本院審酌上開證據資料製作時之情況，尚無違法不當之
    瑕疵，且為證明本件犯罪事實所必要，亦應認為有證據能力
    。
貳、實體部分：
一、訊據被告甲○○供承有於97年7月21日及97年7月26日在其上
    開住處先後以500元及800元之價格販賣上開毒品海洛因予證
    人周東坤之事實，惟矢口否認有意圖營利販賣毒品海洛因予
    周東坤之犯行，並辯稱： 97年7月21日，伊以一千元向綽號
    「阿中」者購買毒品約0.16公克，伊施用一半後，周東坤問
    伊有無毒品，伊就以將剩下的一半以 500元賣給周東坤。97
    年7月26日當天，周東坤拿1000元給伊，說其中200元給伊買
    便當，剩下的800元向伊買毒品，伊向「阿中」買毒品後，
    就轉賣給周東坤，伊都沒有從中賺取差價，應該只是轉讓毒
    品，不是販賣毒品云云，惟查：
(一)被告甲○○於警詢時供承：伊有販賣毒品給周東坤。周東坤
    如果有幫伊出去交易毒品，伊會提供免費毒品供他施用，若
    沒有幫伊交易，就得自己向伊買。周東坤第一次跟伊買毒品
    是在97年7月21日中午許，在伊位於四川路的套房內，以500
    元，向伊買海洛因 1小包約0.08公克云云（見97年度偵字第
    21500號卷第 17頁）；嗣於偵查中亦供承：伊有跟周東坤收
    錢的部分，在97年7月21日，伊收了500元，乙○○的部分沒
    有收過錢云云（見 97年度偵字第21500號卷第93頁）；嗣於
    原審法院羈押訊問時復供承：伊有賣海洛因給周東坤。一次
    至兩次云云（見原審卷97年度聲羈字第521號卷第8頁），而
    於原審法院審理時及本院審理時亦均供承有以 500元之價格
    販賣上開毒品海洛因予證人周東坤之情，被告就其如何於97
    年7月21日在其上址租屋套房內，以500元之價格，販賣毒品
    海洛因0.08公克予證人周東坤施用等情，均坦承不諱在卷。
    而證人周東坤於警詢時供稱：伊所施用之毒品海洛因都是向
    甲○○購買的，共購買 4、5次，每1小包約淨重0.08公克，
    值新台幣500元。伊是於97年7月21日中午左右，在甲○○租
    屋處，以新台幣500元第1次向他購買云云（見97年度偵字第
    21 500號卷第28頁）；嗣於偵查時亦證稱：伊有跟被告買過
    毒品。97年7月21日中午，在被告板橋四川路的租屋處買的
    ，因為伊去借住他的住處。伊是用500元向被告買0.8公克（
    應為0.08公克之誤）的毒品海洛因云云（見97年度偵字第21
    500號卷第 83頁、第108頁、第185頁）；而於原審法院羈押
    訊問時供稱：今天在警局、偵查所說的都實在云云（見原審
    卷97年度聲羈字第521號卷第4頁），證人周東坤就其如何於
    上開時地，以500元之價格向被告購入毒品海洛因0.08 公克
    等情，先後均一致指、證述綦詳在卷，並核與被告甲○○前
    開自白相符，足見被告甲○○前開自白以 500元之價格販賣
    上開毒品海洛因予證人周東坤之情，應與事實相符，而堪採
    信。
(二)被告甲○○於警詢時供承：周東坤第一次跟伊購買毒品是在
    97年 7月21日中午許，在伊位於四川路套房內‧‧‧，最後
    一次則是在 7月26日‧‧‧也是在四川路套房向伊購買海洛
    因云云（見 97年度偵字第21500號卷第17頁）；於原審法院
    羈押訊問時供承：伊有賣海洛因給周東坤。一次至兩次云云
    （見原審97年度聲羈字第521號卷第8頁），嗣於原審法院準
    備程序時復供承：97年 7月26日那天，周東坤已經住在伊家
    裡，他拿 8百元叫伊去跟阿中買，伊買回來就交給周東坤云
    云（見原審卷第24頁、55頁），而於本院本審審理時亦供承
    有以 800元之價格販賣毒品海洛因予證人周東坤之情，被告
    就其如何於97年7月26日在其上址租屋套房內，以800元之價
    格，販賣毒品海洛因予證人周東坤施用等情，均坦承不諱在
    卷。而證人周東坤於警詢時供稱：伊所施用之毒品海洛因來
    源都是向甲○○購買云云（見 97年度偵字第21500號卷第28
    頁）；嗣於偵查時供稱：伊有跟被告買過毒品，除了其中三
    次是被告請伊（此部分被告轉讓毒品海洛因之犯行，業經元
    審判處罪刑確定）外，伊與乙○○及被告被查獲的 7月26日
    那天，伊有以800元之代價向被告買海洛因。伊是拿1千元鈔
    票給甲○○，買了800元的份量，其他200元給他買便當，份
    量大概也是零點多，但伊不知道確切重量。當時伊可能藥癮
    正發作，他就拿了一個夾鍊帶的份量給伊，伊拿針筒給他，
    他就直接用鏟子把海洛因放進針筒內讓伊施打，時間約是出
    事之前的一、兩個小時云云（見 97年度偵字第21500號卷第
    83頁、第108頁、第185頁）；復於原審法院羈押訊問時亦明
    確供稱：今天在警局、偵查時所述都實在。伊曾經向甲○○
    買過海洛因，有兩次云云（見原審 97年度聲羈字第521號卷
    第4頁），證人周東坤就其如何於上開時地，以800元之價格
    向被告購入毒品海洛因等情，先後指述大致相符，並核與被
    告上揭指述曾販賣 800元價格之毒品海洛因予證人周東坤之
    情相符，至被告甲○○及證人周東坤於警詢時就證人周東坤
    向被告甲○○購買毒品之價格，固均指每 1小包海洛因約淨
    重 0.08公克，價格500元，惟證人周東坤嗣於偵查時已明確
    證稱97年7月26日以800元向被告購買海洛因一包之事實，被
    告於原審法院審理時及本院審理時亦明確供稱：97年7月26
    日周東坤有以800元向伊買毒品。周東坤是拿1000元給伊，
    說其中200元給伊買便當，剩下的800元買毒品云云，互核所
    述大致相符，而衡情其等於警詢時關於前開價格之供述，係
    泛指概括而言之多次情形，嗣於偵查中及原審法院審理時已
    就當日情境詳為供述如上，是本件被告於97年7月26日是以
    800元之代價販賣毒品海洛因一包予證人周東坤，應堪認定
    ，而依被告於本院審理時所述：當天交給周東坤之海洛因重
    量約0.16公克。又證人周東坤於原審法院羈押訊問時固另供
    稱：伊曾經向甲○○買過海洛因，有兩次。97年7月24、25
    兩次云云（見原審97年度聲羈字第521號卷第4頁），惟關於
    日期之陳述，與其前開供詞及被告甲○○一致之供詞不符，
    應係記憶錯誤所致，自不足作為認定事實之基礎。另參酌證
    人即97年7月26日同時在場之丙○○於偵查中經具結後證稱
    ：伊在97年7月26日下午到甲○○住處時，有看到周東坤向
    甲○○購買1, 000元的海洛因，並馬上注射手臂施用。伊有
    看到阿坤交付鈔票給甲○○，不知道重量多少，但以阿坤的
    量，一針就沒有了云云（見97年度偵字第21500號卷第178頁
    ），就證人周東坤如何向甲○○購買海洛因之過程及證人周
    東坤施用毒品海洛因之方式，均供明在卷，且核與證人周東
    坤上揭所述大致相符，堪認被告甲○○前開自白以800元之
    價格販賣上開毒品海洛因予證人周東坤之情，與事實相符，
    而堪採信。至證人丙○○嗣於原審審理時雖改證稱：伊在偵
    查中故意說甲○○買來的海洛因是要賣給別人，是因為伊欠
    甲○○賭債，所以伊希望甲○○被抓；周東坤拿 1,000元給
    甲○○，是大家合夥出資要去購買毒品云云（見原審卷第19
     6頁），惟此核與被告甲○○及證人周東坤前開初供不符，
    無非係事後迴護被告之詞，不足採信。又證人丙○○於偵查
    中固證稱：伊在 97年7月26日下午到甲○○住處時，有看到
    周東坤向甲○○購買 1,000的海洛因，並馬上注射手臂施用
    ，伊有看到阿坤交付鈔票給甲○○等語，惟證人丙○○僅係
    看到周東坤交付鈔票與甲○○之情形，而證人周東坤交付予
    被告之1,000元，除其中800元是供購買毒品海洛因外，另20
    0 元是供被告購買便當之用，均已如上述，是證人丙○○所
    述尚不足認定證人周東坤係向被告甲○○購買 1,000之海洛
    因，而應以被告甲○○及證人周東坤上揭所稱此部份買毒品
    海洛因之價格為800元，較為可採，附此敘明。
(三)被告甲○○嗣雖否認販賣毒品以營利之意圖，辯稱： 97年7
    月21日，伊是將剩下的毒品以原價500元賣給周東坤。97年7
    月26日當天，周東坤拿 800元給伊，伊即向綽號「阿中」購
    買毒品，並轉交周東坤，伊都沒有從中賺取差價云云，惟查
    ：被告先於原審法院審理時辯稱：97 年7月21日周東坤來伊
    家裡找伊，伊本來有去跟人家買1包毒品5百元，因為周東坤
    說他要吸食，伊就把那包毒品讓給周東坤吸食‧‧‧伊只是
    轉讓毒品，沒有賺他的錢云云（見原審卷第 24、133頁）；
    嗣於本院本審審理時則辯稱：97年 7月21日當天伊以1000元
    向「阿忠」買了一包毒品，用了一半，周東坤問伊有沒有毒
    品，伊就將另一半以 500元賣給他云云（見本院更（一）卷
    98年10月 1日審判筆錄），被告就其究以若干價錢購入毒品
    海洛因，先後所述已有不符，是否屬實，已非無疑。而查被
    告並未能確切指述其以 1,000元究向「阿中」購買若干重量
    之毒品海洛因，且被告又從何認定其確僅適施用該包一半之
    數量，而依被告於警詢時供承：周東坤如果有幫伊出去交易
    毒品，伊會提供免費毒品供他施用，若沒有幫伊交易，就得
    自己向伊買云云（見 97年度偵字第21500號卷第17頁），顯
    見被告販賣毒品予證人周東坤時，具有從中獲取利益之情，
    而按販賣第一級毒品海洛因係違法行為，非可公然為之，亦
    無公定之價格，不論任何包裝，均可任意分裝增減分量，而
    每次買賣之價量，亦可能隨時依雙方間之關係深淺、資力、
    需求量及對行情之認知、來源是否充裕、查緝是否嚴緊，購
    買者被查獲時供述購買對象之可能性風險之評估等，因而異
    其標準，並機動調整，非可一概而論，而販賣之人從價差或
    量差中牟利方式雖異，惟其意圖營利之非法販賣行為則同一
    ，且第一級毒品海洛因交易為政府嚴予取締之犯罪，被告甲
    ○○茍無利得，豈有甘冒重典，而販賣第一級毒品予周東坤
    之理。況被告甲○○於警詢時即供稱：伊所購買回來的海洛
    因一些是自己吸食，其餘海洛因看客戶需要的量以分裝袋分
    裝後在（再）出售‧‧‧（問：至今販賣毒品獲利多少）也
    沒有什麼獲利，常常錢出去沒有拿到毒品，被人家吃掉云云
    （見偵字第2150 0 號卷第13頁背面、第15頁），亦僅指稱
    「常常錢出去沒有拿到毒品，被人家吃掉」，非謂係原價轉
    讓而無賺取差價之事實，且本件經警於上開時地扣得被告甲
    ○○所有之空分裝袋3包（共190個），參以被告甲○○前開
    所供：「其餘…海洛因看客戶需要的量以分裝袋分裝後在（
    再）出售」等語，足認被告甲○○有以分裝毒品販買據以賺
    取差額之營利意圖，至為灼然，被告所辯僅係以原價轉讓，
    並無營利意圖云云，要係卸責之詞，而無足採，是雖被告甲
    ○○對於購入及販出之第一級毒品海洛因價格堅不吐實，致
    本院無法認定其差價為何，但仍不足據有利於被告甲○○之
    認定。
  綜上所述，被告甲○○所辯各節，要係卸責之詞，而無足採，
  事證明確，被告先後二次販賣毒品予證人周東坤犯行，均堪以
  認定。
二、按毒品危害防制條例業於98年5月20日以華總一義字第09800
    125141號公布施行，新法第 4條規定：「製造、運輸、販賣
    第一級毒品者，處死刑或無期徒刑；處無期徒刑者，得併科
    新臺幣 2千萬元以下罰金。製造、運輸、販賣第二級毒品者
    ，處無期徒刑或7年以上有期徒刑，得併科新臺幣1千萬元以
    下罰金。製造、運輸、販賣第三級毒品者，處 5年以上有期
    徒刑，得併科新臺幣 7百萬元以下罰金。製造、運輸、販賣
    第四級毒品者，處 3年以上10年以下有期徒刑，得併科新臺
    幣 3百萬元以下罰金。製造、運輸、販賣專供製造或施用毒
    品之器具者，處 1年以上7年以下有期徒刑，得併科新臺幣1
    百萬元以下罰金。前五項之未遂犯罰之。」，而舊法第 4條
    則規定：「製造、運輸、販賣第一級毒品者，處死刑或無期
    徒刑；處無期徒刑者，得併科新臺幣 1千萬元以下罰金。製
    造、運輸、販賣第二級毒品者，處無期徒刑或 7年以上有期
    徒刑，得併科新臺幣 7百萬元以下罰金。製造、運輸、販賣
    第三級毒品者，處5年以上有期徒刑，得併科新臺幣5百萬元
    以下罰金。製造、運輸、販賣第四級毒品者，處 3年以上10
    年以下有期徒刑，得併科新臺幣 3百萬元以下罰金。製造、
    運輸、販賣專供製造或施用毒品之器具者，處1年以上7年以
    下有期徒刑，得併科新臺幣 1百萬元以下罰金。前五項之未
    遂犯罰之。」，經比較修正前後關於罰金刑之規定，固以修
    正前法律，較有利於行為人，惟按同條例新修正之第17條規
    定：「犯第4條至第8條、第10條或第11條之罪，供出毒品來
    源，因而查獲其他正犯或共犯者，減輕或免除其刑。犯第 4
    條至第8條之罪於偵查及審判中均自白者，減輕其刑。」，
    而舊法第 17條規定：「犯第4條第1項至第4項、第5條第1項
    至第 4項前段、第6條第1項至第4項、第7條第1項至第4項、
    第 8條第1項至第4項、第10條或第11條第1項、第2項之罪，
    供出毒品來源，因而破獲者，得減輕其刑。」，茲本件被告
    甲○○係犯毒品危害防制條例第 4條第1項之販賣第1級毒品
    罪，且已於偵查及原審時自白犯罪（雖被告甲○○嗣已否認
    販賣犯行，惟仍無礙於其於偵查及原審時曾自白犯罪之事實
    認定），經比較新、舊法結果，以新法對被告有利，是綜合
    適用修正前、後之罪、刑相關規定予以比較，以修正後之規
    定顯較修正前之規定對被告甲○○有利，因此，依現行即修
    正後刑法第2條第1項前段規定，自應整體適用修正後毒品危
    害防制條例之規定。
三、核被告甲○○所為，均係犯修正後毒品危害防制條例第4條
    第1項之販賣第一級毒品罪。至被告因販賣毒品海洛因而先
    後持有毒品海洛因之低度行為，均為販賣之高度行為所吸收
    ，均不另論罪。被告前後二次犯行，犯意各別，行為互殊，
    應予分論併罰。原審對被告予以論罪科刑，固非無見。惟查
    ：原判決認定被告甲○○前開2次販賣毒品海洛因予周東坤
    之犯行，並無具有營利之意圖，而認被告所為，均係犯毒品
    危害防制條例第8條第1項之轉讓第一級毒品罪，惟此核與卷
    內事證不符，論斷尚有未洽，公訴人上訴意旨，執此指摘原
    判決此部分不當，為有理由，自應由本院將原判決關於此部
    分及定執行刑部分併予撤銷。而按刑事審判旨在實現刑罰權
    之分配的正義，故法院對有罪被告之科刑，應符合罪刑相當
    之原則，使輕重得宜，罰當其罪，以契合社會之法律感情，
    此所以刑法第57條明定科刑時應審酌一切情狀，尤應注意該
    條所列10款事項以為科刑輕重之標準，並於同法第59條賦予
    法院以裁量權，如認「犯罪之情狀可憫恕，認科以最低度刑
    仍嫌過重者，得酌量減輕其刑」，俾使法院就個案之量刑，
    能斟酌至當。而刑法第59條規定所謂「犯罪之情狀」，應審
    酌其犯罪有無可憫恕之事由（即有無特殊之原因與環境，在
    客觀上足以引起一般同情，以及宣告法定低度刑，是否猶嫌
    過重等等），以為判斷（參照最高法院38年臺上字第16號、
    45 年臺上字第1165號、51年臺上字第899號判例意旨），查
    本件被告甲○○先後販賣第一級毒品海洛因予周東坤 2次，
    每次數量尚微，圖得之利益非鉅，所為與販賣毒品數量達數
    公斤以上之嚴重危害社會治安情形仍有不同，兼以本案之零
    星交易，其等惡性尚與大量走私進口或長期販賣毒品所謂「
    大盤」或「中盤」之毒梟有間，倘不論所犯情節輕重，而一
    律論處本罪之法定本刑死刑或無期徒刑，猶嫌過重，犯罪之
    情狀，衡情尚有可憫，應依刑法第59條規定減輕其刑。又被
    告甲○○於偵查及原審曾自白犯罪，雖其嗣於原審及本院上
    訴審及本審審理時另否認販賣犯行，惟仍無礙於其於偵查及
    審判中自白犯罪之事實認定，應依修正後毒品危害防制條例
    第17條第2項之規定遞減輕其刑。爰審酌被告甲○○之素行
    、犯罪之動機、目的、手段，明知海洛因係列管之毒品，施
    用者危害國人身心健康及社會秩序至鉅，為國法所厲禁，並
    經政府、媒體、教育機構廣為宣導，乃竟漠視法令禁制，恣
    意販賣第一級毒品海洛因予他人施用，惟販賣數量非鉅，及
    犯罪後之態度等一切情狀，就所犯上開二罪，分別量處如主
    文第 2項所示之刑，並定其應執行刑。而按犯毒品危害防制
    條例第 4條之罪者，其供犯罪所用或因犯罪所得之財物，均
    沒收之，如全部或一部不能沒收時，追徵其價額或以其財產
    抵償之，毒品危害防制條例第19條定有明文。茲查經警於被
    告上開租屋處查扣之電子秤一台，係被告所有供秤毒品海洛
    因所用之物，此據被告供述在卷，另帳冊乙本，係被告所有
    ，而其中第二頁係供被告記載其毒品買賣交易紀錄之用，此
    據被告於警詢時供承在卷（見偵查卷第11頁），爰均依毒品
    危害防制條例第 19條第1項規定併予宣告沒收（至帳冊之第
    一頁，經核與本案被告上揭販賣毒品海洛因犯行無涉，爰不
    予宣告沒收）。又被告販賣毒品海洛因所得之現金 500元、
    800 元，係因犯罪所得財物，雖未扣案，仍應依毒品危害防
    制條例第 19條第1項之規定，併予宣告沒收，如全部或一部
    不能沒收時，以其財產抵償之。另扣案之空分裝袋 3包（共
    190 個），被告甲○○於警詢時供承係其所有，供預備販賣
    第一級毒品海洛因所用之物（至被告甲○○嗣改稱與販賣第
    一級毒品海洛因無關云云，要屬事後飾卸之詞，不足採信）
    ，應依刑法第38條第1項第2款之規定宣告沒收。至扣案之甲
    基安非他命 2包（合計驗餘淨重0.4248公克）、安非他命吸
    食器1組、分裝勺1支，依被告甲○○於警詢時供稱均係其所
    有，供其施用第二級毒品犯罪所用或預備之物，參諸原審97
    年度毒聲字第1904號裁定，自足認定前開毒品與物品，均與
    本案犯罪無涉，自無庸併予宣告沒收或銷燬之。又扣案之行
    動電話2支（含門號為0000000000號、0000000000號之SIM卡
    各 1張），尚乏積極證據證明與被告甲○○前開販賣毒品犯
    行有直接之關連性，乃不予宣告沒收；另扣案之注射針筒 2
    支，係同時被查獲之周東坤所有，已據周東坤於警詢時自承
    在卷，非屬被告甲○○所有，自不於本案中為沒收之諭知，
    併此敘明。
據上論斷，應依刑事訴訟法第369條第1項前段、第364條、第299
條第1項前段，修正後（98年5月20日）毒品危害防制條例第 4條
第1項、第 17條第2項、毒品危害防制條例第18條第1項前段、第
19條第1項，刑法第11條前段、第38條第1項第2款、第51條第5款
、第59條，判決如主文。
本案經檢察官沈世箴到庭執行職務。
中    華    民    國    98    年    10    月    15    日
                  刑事第八庭    審判長法  官  鄭文肅
                                      法  官  蔡光治
                                      法  官  張傳栗
以上正本證明與原本無異。
如不服本判決，應於收受送達後10日內向本院提出上訴書狀，其
未敘述上訴之理由者並得於提起上訴後10日內向本院補提理由書
（均須按他造當事人之人數附繕本）「切勿逕送上級法院」。
                                      書記官  吳玉華
中    華    民    國    98    年    10    月    15    日
附錄：本案論罪科刑法條全文
修正後毒品危害防制條例第4條第1項
製造、運輸、販賣第一級毒品者，處死刑或無期徒刑；處無期徒
刑者，得併科新臺幣二千萬元以下罰金。


司法院資訊處製作；財團法人民間司法改革基金會備份。
